【裁判字號】    94,訴,2566
【裁判日期】    950516
【裁判案由】    強盜
【裁判全文】
臺灣桃園地方法院刑事判決              94年度訴字第2566號
公  訴  人  台灣桃園地方法院檢察署檢察官
被      告  乙○○
選任辯護人  洪士淵律師
上列被告因強盜案件，經檢察官提起公訴（94年度偵字第21415
號），本院判決如下：
    主  文
乙○○竊盜未遂，因脫免逮捕，當場施以強暴，處有期徒刑貳年
捌月。扣案之手套壹雙沒收。
    事  實
一、乙○○前因竊盜案件，經台灣台北地方法院於民國92年8 月
    27日以92年度簡字第3124號判處拘役30日，緩刑2 年確定，
    緩刑期滿未經撤銷，其刑之宣告失其效力（不構成累犯）。
    詎猶不知悔改，竟基於意圖為自己不法之所有犯意，於94年
    12月6 日13時40分許，在桃園縣大園鄉竹圍漁港旁海水浴場
    停車場，趁人不注意之際，雙手戴手套，以現場撿起之石頭
    （未扣案），敲破甲○○所有停放於該地之車號5701－EM號
    自用小客車左後車窗玻璃後，自窗戶伸手進入車內欲竊取財
    物，正在翻找財物尚未得手時，甲○○之友人丁○○因天雨
    而欲至5701－EM自小客車旁停放之另1 部自小客車上拿取雨
    衣，聽聞甲○○上開自小客車後車窗戶玻璃破裂之聲音，遂
    上前查看，乙○○見遭人發覺，原欲逃跑，丁○○隨即趕上
    並以右手扣住乙○○脖子而逮捕並質問乙○○為何打破他人
    車窗、竊取他人財物，乙○○先佯稱其住家在附近，請求讓
    其先返家拿取金錢賠償，丁○○不從，隨即以手機通知甲○○及另一友人丙○○到場處理，乙○○見狀，為脫免逮捕，
    當場施以強暴之方式，徒手毆打丁○○之背後腰部，嗣乙○○於掙脫丁○○束縛後，遂與丁○○互毆，致丁○○受有右
    側臂部扭傷、兩手挫傷瘀腫、左側下背部挫傷等傷害（傷害
    部分未據告訴），後為經通知趕至現場支援之甲○○及丙○○聯手制服，並待警前來處理而查獲上情，並扣得安全帽1
    頂及乙○○所有供竊盜所用之手套1 雙。
二、案經被害人甲○○訴由桃園縣政府警察局大園分局報請台灣
    桃園地方法院檢察署檢察官偵查起訴。
    理  由
壹、程序方面：
一、依據刑事訴訟法第156 條第1 項之規定，被告之自白非出於
    強暴、脅迫、利誘、詐欺、疲勞訊問、違法羈押或其他不正
    之方法，且與事實相符者，得為證據。被告乙○○及辯護人
    既未抗辯被告於警詢、檢察官偵訊中之自白非出於任意性，
    應認該審判外之自白具有任意性，而具有證據能力。
二、按「被告以外之人於審判外之言詞或書面陳述，除法律有規
    定者外，不得作為證據」，刑事訴訟法第159 條定有明文。
    關於證人丁○○、甲○○、丙○○於警詢及偵查中所為之供
    述，均係被告以外之人於審判外所為之陳述，且公訴人未特
    予證明（自由證明）該等警詢筆錄具有較可信之特別情況，
    是依上開規定，該等警詢筆錄之記載，就證明構成犯罪之事
    實，固無證據能力。惟審酌證人丁○○、甲○○、丙○○於
    警詢中之供述並非非法取得，且其業於本院審理中具結作證
    ，經被告及其辯護人為交互詰問完畢，被告於訴訟上之程序
    權，已受保障，是證人丁○○、甲○○、丙○○之前開供述
    ，其瑕疵即經補正，而得作為其於審判期日所為證言之補強
    。
三、按除顯有不可信之情況外，公務員職務上製作之紀錄文書、
    證明文書，及從事業務之人於業務上或通常業務過程所須製
    作之紀錄文書、證明文書，及除前二款之情形外，其他於可
    信之特別情況下所製作之文書，亦得為證據。刑事訴訟法第
    159 條之4 定有明文。大園分局竹圍派出所查獲強盜案件扣
    押物品（清冊）目錄表、桃園縣政府警察局扣押物品清單各
    1 份及照片9 幀等證據，性質上為公務員（即司法警察）於
    職務上製作之紀錄文書，復無刑事訴訟法第159 條之4 第1
    款所定顯有不可信之情況，且無證據證明係公務員違背法定
    程序所取得，依法亦有證據能力。而贓物認領保管單、仁安
    診所診斷證明書、景文汽車玻璃有限公司送貨單、行政院衛
    生署桃園療養院函文各1 紙，雖屬被告以外之人在審判外之
    書面陳述，性質上亦為傳聞證據，惟公訴人、被告及其辯護
    人就此部分業於本院準備程序中表示對其證據能力無意見，
    迄於本院審理期日，復未提出爭執，是以，應認該贓物認領
    保管單等文書亦具有證據能力。
貳、實體方面：
一、訊據被告矢口否認有竊盜及準強盜之犯行，辯稱：其當日並
    未到案發地點，亦未竊取車內物品之行為云云；被告之辯護
    人則辯稱：被告行竊失風之初，先遭證人丁○○發現而扣住
    頭頸予以逮捕，被告為脫免逮捕，除以扭動身體方式掙脫證
    人丁○○之拉扯外，並未對黃勝加、甲○○、丙○○有推打
    行為，並非有意留在現場當場施以強暴，且從被告被逮捕時
    拍攝之照片視之，被告兩眼浮腫瘀青、頭臉多處挫傷，恐遭
    證人丁○○、甲○○、丙○○於警察到達現場前共同毆打所
    致，被告顯然未曾施以強暴脅迫之手段，而致丁○○、丙○○、甲○○等人達到不能抵抗之程度，是被告所犯應僅係竊
    盜未遂；另被告精神耗弱，應施以保安處分較為妥適云云。
    經查：
  (一)按竊盜或搶奪，因防護贓物、脫免逮捕或湮滅罪證，而當場
    施以強暴、脅迫者，即以強盜論，不以所施強暴、脅迫手段
    ，須至使他人不能抗拒程度為成立準強盜罪之要件，此與刑
    法第328 條第1 項之普通強盜罪構成要件不同；蓋刑法以其
    施強制之目的，既在防護贓物、脫免逮捕或湮滅罪證，且在
    時間、空間皆與其所犯之竊盜罪或搶奪罪有密切之關連，雖
    其強暴、脅迫行之在後，然性質上與強盜之情節相當，允宜
    準用強盜之例，從嚴論科，此本條之所由設也。而強盜罪中
    之強暴、脅迫行為，係發自使被害人轉移其財物持有狀態之
    奪取財物目的，與準強盜罪之強暴、脅迫行為，乃出於行為
    人自保之目的，兩者強暴、脅迫行為之本質既有所不同，自
    難謂準強盜罪之強暴、脅迫行為，應與強盜罪之強暴、脅迫
    行為，為相同之評價。故刑法第329 條準強盜罪之構成，只
    須行為人主觀上本乎防護贓物、脫免逮捕或湮滅罪證之目的
    而當場施以強暴、脅迫行為，即足充之，至於具體之客觀外
    在情形如何，是否生傷害結果或至使不能抗拒，則非所問（
    最高法院94年度臺上字第2816號判決意旨參照）。
  (二)被告於上開時、地打破被害人甲○○之自用小客車車窗，於
    著手行竊之際，即遭證人丁○○發覺而未遂等情，業據被告
    於警詢及偵查中檢察官訊問及本院94年12月28日行羈押訊問
    時坦承不諱，核與證人丁○○證述內容相符（見本院95年3
    月21日筆錄及偵卷第17頁），並有贓物認領保管單1 紙、現
    場照片9 幀在卷可憑（見偵查卷第29至32頁），堪認被告前
    開於警詢、偵查中及本院調查時所供述竊盜犯行部分確與事
    實相符，堪可信實，被告於本院審理中雖翻異其詞，辯稱其
    未至案發地點，亦無竊盜之行為云云，顯係卸責之詞，不足
    採信。
  (三)辯護意旨雖辯稱：被告行竊失風之初，先遭證人丁○○發現
    而扣住頭頸予以逮捕，被告為脫免逮捕，以扭動身體方式掙
    脫證人丁○○之拉扯外，並未對丁○○、甲○○、丙○○有
    推打行為，並非有意留在現場當場施以強暴，且從被告被逮
    捕時拍攝之照片視之，被告兩眼浮腫瘀青、頭臉多處挫傷，
    恐遭證人丁○○、甲○○、丙○○於警察到達現場前共同毆
    打所致，被告顯然未曾施以強暴脅迫之手段，而致丁○○、
    丙○○、甲○○等人達到不能抵抗之程度，是被告所犯應僅
    係竊盜未遂云云。惟據證人丁○○於本院審理時結證：伊發
    現被告時，被告在翻車內手提皮包，伊就質問被告為何要打
    破玻璃並偷東西，被告就要逃跑，伊隨即追上去，伊先用右
    手扣住被告脖子，問被告要如何賠償，被告先表示其住家在
    附近，請求讓其返家拿錢來賠償，伊不從，立即打電話通知
    甲○○到現場處理，伊才剛打完電話，被告就從後面一直打
    到伊背部腰部，導致伊背部、腰部受傷，後來被告一直掙扎
    ，被告掙脫伊束縛後，伊與被告2 人就在對打，才又導致伊
    手部受傷等語（見本院95年3 月21日筆錄），另據證人甲○○、丙○○於本院審理時皆證述：伊到現場時，有看見丁○○用手扣住被告，被告一直揮拳想要掙脫，丁○○及被告有
    跌倒在地，還在繼續打等語（參本院95年3 月21日筆錄），
    而證人丁○○受有右側臀部扭傷、兩手挫傷瘀腫3 ×4 公分
    、左側下背部4 ×5 公分挫傷等傷害，亦有仁安診所診斷證
    明書附卷可稽，被告於著手竊盜犯行時為證人丁○○發覺，
    思欲逃跑以免遭逮捕，乃以手毆打阻止其離去之證人丁○○
    ，自屬對證人丁○○施以強暴無疑，是辯護人辯稱被告僅單
    純欲掙脫證人丁○○之束縛一情，顯屬不可採。是依上開判
    決意旨所載，被告此部分之行為即已使其原竊盜之行為該當
    於準強盜罪之要件，至辯護人辯稱：刑法第329 條之強暴行
    為，須至使被害人不能抗拒，始足當之云云，顯有誤會，尚
    非可採。
  (四)次按刑法上之心神喪失與精神耗弱，應依行為時精神障礙程
    度之強弱而定，如行為時之精神，對於外界事務全然缺乏知
    覺理會及判斷作用，而無自由決定意思之能力者，為心神喪
    失，如此項能力並非完全喪失，僅較普通人之平均程度顯然
    減退者，則為精神耗弱，最高法院著有26年渝上字第237 號
    判例可資參照。辯護人雖另辯稱：被告智能不足，於行為時
    應屬精神耗弱，應施以保安處分而非刑罰較為妥適云云。經
    本院將被告送往行政院衛生署桃園療養院鑑定，經該院依被
    告之幼年發展、教育、工作、疾病史、家族、社會史、犯罪
    史等做綜合觀察，認為被告於鑑定過程中對案發情節表示不
    記得，據觀察被告不像是因為防衛而拒絕合作，推測被告自
    幼智能發展有障礙，此一障礙為長期性，被告犯罪時之精神
    狀態應與鑑定時相同，而認定被告中度智能不足程度應屬精
    神耗弱，有行政院衛生署桃園療養院95年4 月11日桃療醫字
    第0950001987號函及精神鑑定報告書1 份在卷可稽。惟本院
    審酌被告於行為時，為避免他人知悉其係行為人，尚知雙手
    戴手套等情，業據證人丁○○、甲○○、丙○○分別證述屬
    實，被告如此巧思尚知手戴手套避責，以免留下指印，且可
    避免遭砸碎之玻璃割傷，於證人丁○○發覺其欲行竊之際，
    且先訛稱其住家在附近，請求讓其先返家拿取金錢賠償被害
    人甲○○之損失，於證人丁○○以電話通知被害人甲○○趕
    至現場來時，被告為免遭送警處理，遂起意掙脫及攻擊證人
    丁○○，而被告於遭丁○○、甲○○、丙○○聯手制服及警
    員到達現場後，被告則在地上一動也不動，且不回話以抵賴
    ，綜觀被告行為前後之客觀行為情狀，顯見被告於行為時知
    其所為之毀損、竊盜行為係法律上所不允許，為免留下指紋
    為警日後循線追查，尚知雙手戴用手套，且為丁○○發覺其
    犯行時，先為逃跑，逃跑不及，則對丁○○為軟性訴求，告
    予欲賠償，迨丁○○不允其所請，並電請被害人甲○○及證
    人丙○○到場處理，被告眼見已無法脫身，遂對逮捕其之人
    即丁○○施以暴力，以求脫免逮捕，被告對於外界之判斷能
    力並無較一般人減退；另參酌本案警詢及偵查中，被告被詢
    及犯罪行為事實及偷竊目的等問題時，亦均能回答無礙，有
    各該筆錄在卷可稽，可認被告之精神狀態，並無心神喪失之
    情形，且對於外界事物之知覺理會判斷能力，亦無較普通人
    平均程度顯然減退之精神耗弱情形，上開鑑定報告並未斟酌
    上情，僅以被告係中度智能不足程度及對於案情不記憶為由
    ，認被告於行為時應屬精神耗弱之鑑定結果，為本院所不採
    。
  (五)綜上，本件事證明確，被告所辯尚非可採，其犯行洵堪認定
    ，應依法論科。
二、按刑法第321 條第1 項第3 款攜帶兇器竊盜罪，所稱之兇器
    ，乃依一般社會觀念足以對人之生命、身體、安全構成威脅
    ，具有危險性之「器械」而言。而磚塊、石頭乃自然界之物
    質，尚難謂為通常之「器械」，從而，持磚塊、石頭砸毀他
    人車窗竊盜部分，尚難論以攜帶兇器竊盜罪（最高法院92年
    度臺非字第38號判決意旨參照）。被告既以竊盜為目的而以
    石頭打破被害人甲○○之車窗，並翻看該車之財物放置狀況
    ，顯已以眼搜尋財物，並著手行竊，縱其所欲物色之財物尚
    未將之移入自己支配管領之下，惟從客觀上已足認其行為係
    與侵犯他人財物之行為有關，且屬具有一貫接連性之密接行
    為，顯然已著手於竊盜行為之實行；再被告於著手行竊後，
    因遭證人丁○○發現而未得手，是其已犯有竊盜未遂罪。被
    告為脫免逮捕，更以手毆打欲加以逮捕之證人丁○○背部、
    腰部，並與證人丁○○互毆，而當場施以強暴，依刑法第32
    9 條規定，即應以強盜論。是核被告所為，應論以刑法第32
    9 條、第328 條第4 項、第1 項、第354 條之準強盜罪未遂
    及毀損罪。被告所犯準強盜、毀損2 罪間，互有方法結果之
    牽連關係，依刑法第55條規定，應從一重之準強盜罪處斷。
    又被告毀損上開車號5701－EM號自用小客車後車車窗玻璃，
    雖未據公訴人起訴，然被害人甲○○於警詢中已經告訴，且
    本院認該部分與已經起訴部分具有裁判上一罪關係，為起訴
    效力所及，本院自應併予審究。被告犯準強盜罪而不遂，依
    刑法第26條前段減輕之。爰審酌被告前有竊盜前科，有被告
    之前案紀錄表在卷可稽，竟又起盜心，且於行為遭人發覺後
    ，為脫免逮捕，竟當場對欲逮捕之人即證人丁○○施強暴，
    不啻侵害他人財產，更嚴重危害他人人身安全，所為要無可
    取，並審酌被告犯罪之動機、手法、被害人所受之傷害、被
    告犯行對社會造成之危害及被告於證人指述歷歷情況下，猶
    一再託詞狡辯，顯無悔意，犯後態度惡劣等一切情狀，公訴
    人雖對被告求處有期徒刑5 年10月，雖非無據，惟本院以上
    開理由，認公訴人之求刑稍嫌過重，爰量刑如主文所示之刑
    ，以示懲儆。扣案之手套1 雙，雖被告否認為其所有，惟證
    人丁○○、丙○○、甲○○於本院審理時皆證述：渠等聯合
    制服被告時，被告手戴手套等語，是扣案之手套1 雙，應為
    被告用以竊盜犯行所用之物，爰依刑法第38條第1 項第2 款
    規定宣告沒收。至扣案之安全帽1 頂，被告供稱該安全帽並
    非其所有，本件復查無其他積極證據足證該扣案之安全帽為
    被告所有且為被告竊盜所用之物，尚不得宣告沒收，附予敘
    明。
據上論斷，應依刑事訴訟法第299 條第1 項前段，刑法第329 條
、第328 條第4 項、第1 項，第354 條、第55條、第26條前段、
第38條第1 項第2 款，罰金罰鍰提高標準條例第1 條前段，判決
如主文。
本案經檢察官劉承武到庭執行職務。
中    華    民    國    95    年    5     月    16    日
                  刑事第四庭  審判長法  官  黃斯偉
                                    法  官  陳心婷
                                    法  官  張淑華
以上正本證明與原本無異。
如不服本判決，應於送達後10日內，向本院提出上訴狀。
                                   書記官  郭中明
中    華    民    國    95    年    5     月    17    日
附錄本案論罪科刑法條
中華民國刑法第328條
意圖為自己或第三人不法之所有，以強暴、脅迫、藥劑、催眠術
或他法，至使不能抗拒，而取他人之物或使其交付者，為強盜罪
，處五年以上有期徒刑。
以前項方法得財產上不法之利益或使第三人得之者，亦同。
犯強盜罪因而致人於死者，處死刑、無期徒刑或十年以上有期徒
刑；致重傷者，處無期徒刑或七年以上有期徒刑。
第一項及第二項之未遂犯罰之。
預備犯強盜罪者，處一年以下有期徒刑、拘役或三千元以下罰金
。
中華民國刑法第329條
(準強盜罪)
竊盜或搶奪，因防護贓物、脫免逮捕或湮滅罪證，而當場施以強
暴脅迫者，以強盜論。


司法院資訊處製作；財團法人民間司法改革基金會備份。
